【裁判字號】    89,易,382
【裁判日期】    890721
【裁判案由】    違反槍砲彈藥刀械管制條例
【裁判全文】
臺灣嘉義地方法院刑事判決                          八十九年度易字第三八二號
    公  訴  人  臺灣嘉義地方法院檢察署檢察官
    被      告  甲○○
                乙○○
    指定辯護人  本院公設辯護人  丁○○
右列被告因違反槍砲彈藥刀械管制條例案件，經檢察官提起公訴（八十八年度偵字第
七五三八號），本院判決如左：
    主  文
甲○○未經許可，出借可發射金屬或子彈具有殺傷力之土造獵槍，免刑。
乙○○未經許可，持有可發射金屬或子彈具有殺傷力之土造獵槍，免刑。
    事  實
一、甲○○、乙○○均係鄒族山地原住民，甲○○雖曾於民國八十八年九月十四日向
    嘉義縣警察局竹崎分局報備申請許可而自行製造土造獵槍一支以供打獵生活之工
    具，並於同月月十九日製造完成，惟未經查驗領有獵槍執照；嗣乙○○未經許可
    ，於同年十月二十一日，向甲○○借用上開土造獵槍用以打獵，以資為生活工具
    ，並於同日晚上十時許，由甲○○將上揭槍枝攜至嘉義縣阿里山鄉樂野村三鄰樂
    野九三號乙○○住處借予梁某，而未經許可持有其他可發射金屬或子彈具有殺傷
    力之土造獵槍。嗣經警循線查獲上情，並扣得上開土造獵槍一支。
二、案經嘉義縣警察局竹崎分局報請臺灣嘉義地方法院檢察署檢察官偵查起訴。
    理  由
一、訊據被告甲○○、乙○○固坦承有於右揭時、地交付及收受上開土造獵槍之事實
    惟均矢口否認有何違反槍砲彈藥刀械管制條例之犯行，被告甲○○辯稱：當日係
    伊要去嘉義市，怕被警方查獲，因此將該槍枝寄放於乙○○家云云；被告乙○○
    則辯稱：該槍枝係甲○○寄放的，伊並未向甲○○借用云云。經查，右揭事實，
    業據被告甲○○於警訊中坦承不諱，核與證人丙○○於偵查中及本院調查時證述
    之情節相符，而扣案之土造獵槍於八十八年九月十四日即由被告甲○○向嘉義縣
    警察局竹崎分局報備申請自製並於同月月十九日製造完成，惟未經查驗領有獵槍
    執照乙情，亦據被告甲○○於警訊、偵查中及本院審理時供述明確，復有嘉義縣
    警察局八十八年十月二十一日嘉縣警保字第四九五七一號函及生活習慣特殊國民
    自製或持有獵槍、魚槍、刀械報備書附於偵查卷及土造獵槍一枝扣案可證，又扣
    案之土造獵槍經送請鑑驗，認送驗獵槍（槍枝管制編號0000000000號
    ）係以木質槍身與金屬槍管組合而成之土造長槍，以打擊底火引爆槍管內之火藥
    為發射動力，機械性能良好，具殺傷力等情，有內政部警政署刑事警察局八十八
    年十一月二十二日刑鑑字第一二○四九三號鑑驗通知書附卷可佐，衡情該土造獵
    槍既經被告甲○○報備自製而由嘉義縣警察局核准製造，則被告甲○○持有該土
    造獵槍自當合法，是其所辯將槍放於車上，恐遭警查獲，故寄放於乙○○家，顯
    與常情有違，是其二人所辯，要屬事後飾卸之詞，不足採信，本件事證已臻明確
    ，被告二人犯行均堪以認定。
二、核被告甲○○、乙○○所為係分別犯槍砲彈藥刀械管制條例第十一條第二項及第
    四項之未經許可出借可發射金屬或子彈具有殺傷力之土造獵槍罪及未經許可持有
    可發射金屬或子彈具有殺傷力之土造獵槍罪。公訴人誤認為被告二人係犯該條例
    第八條第二項及第四項之未經許可出借獵槍罪及未經許可持有獵槍罪，均有未洽
    ，惟其基本事實同一，本院自應予審理，並變更其起訴法條，併此敘明。按原住
    民未經許可，製造、運輸、陳列或持有自製之獵槍，供作生活工具之用者，減輕
    或免除其刑，並不適用前條（宣告強制工作）之規定。原住民相互間販賣、轉讓
    、出租、出借或寄藏前項獵槍，供作生活工具之用者，亦同，槍砲彈藥刀械管制
    條例第二十條第一項、第二項定有明文。查被告二人均係鄒族山地原住民，業據
    被告二人供陳在卷，並經本院當庭核對其等身分證件無訛，且被告甲○○將其合
    法製造之土造獵槍一支出借予被告乙○○，確係供作打獵生活工具之用，業據被
    告甲○○於警訊中供陳明確，本院審酌被告二人均係原住民，因法律常識不足，
    所為出借、持有上開土造獵槍，係供作日常生活工具所用，自符合上開條例第二
    十條第一項、第二項規定，是被告二人雖各犯有非法出借、持有土造獵槍罪，爰
    依上揭條例第二十條第一項、第二項之規定，均諭知免刑之判決。扣案之土造獵
    槍一支，為被告甲○○合法申請製造之槍枝，並非違禁物，爰不予宣告沒收，附
    此敘明。
據上論斷，應依刑事訴訟法第二百九十九條第一項後段，槍砲彈藥刀械管制條例第十
一條第二項、第四項、第二十條第一項、第二項，判決如主文。
本案經檢察官游悅晨到庭執行職務。
中    華    民    國      八十九      年    七      月      二十一    日
                                  臺灣嘉義地方法院刑事第一庭
                                      審判長  法  官  陳  珍  如
                                              法  官  蔡  廷  宜
                                              法  官  黃  仁  勇
右正本證明與原本無異。
如不服本判決，應於判決送達後十日內向本院提出上訴狀( 應附繕本 )。
中    華    民    國     八十九       年    七    月     二十五       日
                                              書記官  呂  權  芳
附錄本判決論罪科刑法條：
槍砲彈藥刀械管制條例第十一條第二項：
未經許可，轉讓、出租或出借前項所列槍砲者，處三年以上十年以下有期
徒刑，併科新台幣七百萬元以下罰金。
槍砲彈藥刀械管制條例第十一條第四項：
未經許可，持有、寄藏或意圖販賣而陳列第一項所列槍枝者，處一年以上
七年以下有期徒刑，併科新台幣七百萬元以下罰金。


司法院資訊處製作；財團法人民間司法改革基金會備份。
